【裁判字號】    95,訴,1541
【裁判日期】    951124
【裁判案由】    偽造文書等
【裁判全文】
臺灣臺南地方法院刑事判決              95年度訴字第1541號
公  訴  人  臺灣臺南地方法院檢察署檢察官
被      告  甲○○
上列被告因偽造文書等案件，經檢察官提起公訴（九十五年度偵
緝字第一二一七號），被告於準備程序中為有罪之陳述，本院合
議庭裁定由受命法官獨任進行簡式審判程序，判決如下：
    主  文
甲○○行使偽造私文書，足以生損害於公眾及他人，處有期徒刑
肆月，如易科罰金，以銀元佰元折算壹日。緩刑貳年。汽車讓
與申報書上偽造之「乙○○」印文壹枚沒收。
    事  實
一、甲○○因積欠地下錢莊債務急需現金週轉，竟意圖為自己不
    法所有，基於偽造私文書並進而行使且使公務員登載不實事
    項於公文書後用以詐欺取財之犯意，明知前妻乙○○並未允
    諾讓與車輛予伊，亦未得乙○○事前同意及授權，即擅將其
    持有之乙○○所有國民身分證一枚及印章一個（乃二人離婚
    後乙○○忘記取走之物品），於民國九十四年九月十四日，
    交予某不知情之成年代辦人員，利用該不知情代辦人員偽造
    乙○○同意將其所有車牌號碼五Ｋ─三九五五號自用小客車
    讓與甲○○之汽車讓與申報書等讓渡文件，並盜蓋前揭乙○
    ○印章，偽造「乙○○」之印文一枚於上揭私文書，用以表
    示係乙○○本人同意將上揭車輛讓與甲○○並辦理汽車過戶
    異動手續之意思，該不知情代辦人員又持上揭私文書向交通
    部公路總局嘉義區監理所臺南監理站承辦公務員辦理過戶手
    續而為行使，致使不知情之承辦公務員誤將甲○○變更成為
    上揭車輛車主等不實事項登載於職務上所掌車籍資料公文書
    上，而核發行車執照一紙，足以生損害於乙○○本人及監理
    機關對於車籍管理之正確性；甲○○再於九十四年九月十六
    日，持此行車執照佯為上揭車輛所有人，向南山人壽保險股
    份有限公司（下稱南山公司）辦理新臺幣（下同）三十四萬
    元之動產擔保抵押借款事宜而為行使，致使南山公司陷於錯
    誤，誤認甲○○對於上揭車輛確實具有合法權源，因而核撥
    三十四萬元予甲○○。嗣因乙○○於九十五年間察覺其上揭
    車輛業經過戶，心知有異報警處理，始循線查悉上情。
二、案經臺南市警察局第一分局報請臺灣臺南地方法院檢察署檢
    察官偵查起訴。
    理  由
一、本案被告甲○○所犯係死刑、無期徒刑、最輕本刑為三年以
    上有期徒刑以外之罪，亦非屬高等法院管轄之第一審案件，
    其於準備程序程序進行中就被訴事實為有罪之陳述，經法官
    告知簡式審判程序之旨，並聽取公訴人及被告之意見後，由
    合議庭裁定進行簡式審判程序，故不受同法第一百五十九條
    第一項、第一百六十一條之二、第一百六十一條之三、第一
    百六十三條之一及第一百六十四條至第一百七十條所規定證
    據能力認定及調查方式之限制，合先敘明。
二、上揭犯罪事實，業據被告於偵訊、本院準備程序及審理中自
    白承認，核與證人即被害人乙○○於警詢及偵訊中證述之情
    節相符，並有汽車讓與申報書、汽車各項異動作業登記單、
    汽車車籍查詢資料、汽車異動歷史查詢資料、汽車車主歷史
    查詢資料、汽車動保查詢資料、被害人持有之原行車執照影
    本在卷可稽，足認被告之任意性自白確與事實相符，堪以採
    信。本案事證明確，被告犯行堪以認定，應依法論科。
三、論罪科刑：
  (一)核被告所為，係犯刑法第二百十六條、第二百十條之行使偽
    造私文書罪、同法第二百十六條、第二百十四條之行使使公
    務員登載不實事項於公文書罪及同法第三百三十九條第一項
    之詐欺取財罪。被告利用不知情之成年代辦人員盜蓋乙○○
    之印章而偽造私文書後持以行使，並因而使承辦公務員登載
    不實事項於所掌公文書，為間接正犯。被告盜用印章後當然
    產生該印章之印文，且其盜用印章之行為乃屬偽造私文書之
    階段行為，其偽造私文書後進而行使，偽造私文書之低度行
    為應為其行使之高度行為所吸收，又其使公務員登載不實事
    項於公文書後進而行使，使公務員登載不實之低度行為應為
    其行使之高度行為所吸收，均不另論罪。另上述行使使公務
    員登載不實事項於公文書罪及詐欺取財罪之罰金刑部分，於
    被告行為後，刑法施行法增訂第一條之一，於九十五年六月
    十四日公布，並於同年七月一日施行；該條規定：「中華民
    國九十四年一月七日刑法修正施行後，刑法分則編所定罰金
    之貨幣單位為新臺幣。九十四年一月七日刑法修正時，刑法
    分則編未修正之條文定有罰金者，自九十四年一月七日刑法
    修正施行後，就其所定數額提高為三十倍。但七十二年六月
    二十六日至九十四年一月七日新增或修正之條文，就其所定
    數額提高為三倍。」考其立法理由，係為因應九十四年二月
    二日修正公布、九十五年七月一日施行之刑法施行後，依刑
    法總則第三十三條第五款規定，罰金貨幣單位已改為新臺幣
    ，是以分則編各罪所定罰金之貨幣單位，自應配合上開規定
    修正，為使罰金數額趨於一致，避免衍生新舊法比較適用問
    題，以緩和實務適用法律之衝擊，於不變動罰金數額之前提
    下，而為制定（前揭條文立法意旨參照），換言之，刑法施
    行法第一條之一係在替代罰金罰鍰提高標準條例部分條文，
    與適用罰金罰鍰提高標準條例之結果相同，對於被告而言並
    不發生有利或不利之問題，僅係將貨幣單位由銀元改為新臺
    幣，並非法律變更刑度之條文，當無須就新舊法比較適用。
  (二)被告所犯上述三罪間，有方法、目的之牽連關係，而被告行
    為後，刑法第五十五條牽連犯之規定業於九十四年二月二日
    修正公布刪除，並於九十五年七月一日施行，若依修正前規
    定，前述二罪本應從較重之行使偽造私文書罪處斷，若依修
    正後規定，前述三罪則應各別獨立論罪再定應執行之刑，經
    比較新舊法結果，顯以修正前之規定較有利於被告，是既無
    刑法第二條第一項後段之情形，自仍應依同條項前段，適用
    修正施行前刑法第五十五條牽連犯之規定，從較重之行使偽
    造私文書罪處斷。
  (三)爰審酌被告並無前科紀錄，素行良好，有臺灣高等法院被告
    前案紀錄表附卷可憑，僅因一時貪念，即造成他人損害，並
    損及監理機關對於車籍管理之正確性，惟其犯罪手段尚屬平
    和，且犯後坦承犯行，態度良好等一切情狀，量處如主文所
    示之刑。
  (四)又被告行為後，刑法第四十一條關於易科罰金之折算標準，
    業於九十四年二月二日修正公布，並於九十五年七月一日施
    行，被告於行為時之刑法第四十一條第一項前段規定：「犯
    最重本刑為五年以下有期徒刑以下之刑之罪，而受六個月以
    下有期徒刑或拘役之宣告，因身體、教育、職業、家庭之關
    係或其他正當事由，執行顯有困難者，得以一元以上三元以
    下折算一日，易科罰金。」其於行為時之易科罰金折算標準
    ，修正前罰金罰鍰提高標準條例第二條前段（現已刪除）規
    定，就其原定數額提高為一百倍折算一日，則本件被告行為
    時之易科罰金折算標準，應以銀元三百元折算一日，經折算
    為新臺幣後，應以新臺幣九百元折算為一日。惟九十四年二
    月二日修正公布、九十五年七月一日施行之刑法第四十一條
    第一項前段則規定：「犯最重本刑為五年以下有期徒刑以下
    之刑之罪，而受六個月以下有期徒刑或拘役之宣告者，得以
    新臺幣一千元、二千元或三千元折算一日，易科罰金。」比
    較修正前後之易科罰金折算標準，以修正前之規定，較有利
    於被告，是既無刑法第二條第一項後段之情形，自仍應依同
    條項前段，適用修正施行前刑法第四十一條第一項前段規定
    ，諭知易科罰金之折算標準。
  (五)末查，被告行為後，刑法第七十四條關於緩刑之規定亦併同
    於上述日期修正公布施行，此部分應逕行適用新法（最高法
    院九十五年度第八次刑事庭會議內容參照）。查被告前未曾
    因故意犯罪受有期徒刑以上刑之宣告，有前述前案記錄表及
    臺灣臺南地方法院檢察署刑案資料查註紀錄表可憑，僅因一
    時失慮，致罹刑典，於偵訊及本院程序中均坦承犯行，且已
    與被害人乙○○及南山公司達成和解，有乙○○出具之和解
    同意書、南山公司出具之和解書各一紙在卷可參（本院卷內
    ），經此偵查及審判程序，應知警惕，信無再犯之虞，本院
    認前揭所宣告之刑，以暫不執行為適當，爰併諭知緩刑二年
    ，以勵自新。
  (六)前揭汽車讓與申報書雖屬私文書，惟業經提出行使，並非被
    告所有，本院無從宣告沒收，然其上之「乙○○」印文一枚
    ，係被告盜用乙○○之印章後所生之印文，乃屬偽造之印文
    ，應依刑法第二百十九條規定，不問屬於被告所有與否，予
    以宣告沒收。
據上論斷，應依刑事訴訟法第二百七十三條之一第一項、第二百
九十九條第一項前段，刑法第二條第一項前段、第二百十六條、
第二百十條、第二百十四條、第三百三十九條第一項前段、修正
施行前刑法第五十五條、第四十一條第一項前段、刑法第七十四
條第一項第一款、第二百十九條，刑法施行法第一條之一第一項
、第二項前段，判決如主文。
本案經檢察官丙○○到庭執行職務。
中    華    民    國    95    年    11    月    24    日
                  刑事第五庭  法  官  張婷妮
以上正本證明與原本無異。
如不服本判決，應於收受送達後10日內向本院提出上訴書狀（應
附繕本）。
                              書記官  陳姿利
中    華    民    國    95    年    11    月    27    日
附錄本案論罪科刑法條
中華民國刑法第二百十六條
行使第二百十條至第二百十五條之文書者，依偽造、變造文書或
登載不實事項或使登載不實事項之規定處斷。
中華民國刑法第二百十條
偽造、變造私文書，足以生損害於公眾或他人者，處五年以下有
期徒刑。
中華民國刑法第二百十四條
明知為不實之事項，而使公務員登載於職務上所掌之公文書，足
以生損害於公眾或他人者，處三年以下有期徒刑、拘役或五百元
以下罰金。
中華民國刑法第三百三十九條第一項
意圖為自己或第三人不法之所有，以詐術使人將本人或第三人之
物交付者，處五年以下有期徒刑、拘役或科或併科一千元以下罰
金。


司法院資訊處製作；財團法人民間司法改革基金會備份。
